【裁判字號】    92,上訴,409
【裁判日期】    920513
【裁判案由】    殺人未遂等
【裁判全文】
臺灣高等法院臺中分院刑事判決          民國九十二年度上訴字第四０九號
    上  訴  人
    即  被  告  丙○○
    指定辯護人  本院公設辯護人  甲○○
右上訴人因殺人未遂等案件，不服臺灣彰化地方法院中華民國九十一年十一月二十日
第一審判決（民國九十一年度訴字第一０四號，起訴案號：臺灣彰化地方法院檢察署
民國九十年度偵字第八三七六號），提起上訴，本院判決如左：
    主      文
上訴駁回。
    事      實
一、丙○○因細故與乙○○發生衝突而心生怨恨，於民國九十年十二月十六日四時許
    ，與年籍不詳之成年男子三人（其中一名綽號「鴨頭」）冶玩後返回其彰化縣和
    美鎮○○里○○路一五九號住處，亟思報復乙○○，由丙○○提供其於八十九年
    間，在彰化市以新台幣七千元購入之不具殺傷力之玩具貝瑞塔手槍一支（槍支管
    制編號為0000000000）、子彈三顆，及其所有之武士刀一支，其餘三
    人則提供柺杖鎖、棒球棍各一支，結夥於夜間於公共場所未經許可攜帶前開武士
    刀，前往乙○○位於彰化縣和美鎮○○路一三六巷九號住處前守候，等乙○○返
    家後再行報復。同日四時三十分許，乙○○駕車返回住處下車時，渠等竟共同基
    於殺人犯意，由丙○○持前開武士刀，由上往下砍向乙○○頭部及身體，綽號「
    鴨頭」之人則持拐杖鎖、餘二人分持前開手槍及棒球棍，毆打追殺乙○○，並高
    呼「打死你」，乙○○反抗奪下丙○○所持之武士刀，持槍男子見狀後朝乙○○
    胸部開槍射擊一槍，幸未擊中，乙○○見狀立即丟下武士刀跑離現場躲避，李紹
    委等四人追逐至彰化縣和美鎮○○路一五二巷口時，找不到乙○○，再開一槍洩
    恨後離去，乙○○始倖免於難。乙○○因遭追殺毆打，受有左手中指掌面近節裂
    傷、右側背面部挫傷五乘十五公分、肩膀挫傷二乘五公分、臀部挫傷三乘四公分
    、頸部瘀挫傷等傷害。嗣經乙○○報警，為警在現場尋獲一顆未擊發之子彈，另
    於九十年十二月十六日十二時許，在丙○○前開住處查獲丙○○，並在其住處一
    樓廚房鐵窗，起獲前開武士刀一支；復於同日十八時二十分許，由丙○○引領警
    方至彰化縣和美鎮○○路九四巷內之灌溉溝內，起出遭渠等棄置之前開改造貝瑞
    塔手槍一支。
二、案經乙○○訴由彰化縣警察局和美分局報請臺灣彰化地方法院檢察署檢察官偵查
    起訴。
    理      由
一、右開事實訊據被告，除否認有殺人之故意外，餘均供認不諱，核與告訴人乙○○
    於原審偵審中及本院審理時指訴之情節相符，並經目擊證人李連嶠於原審偵審中
    結證屬實，並有告訴人乙○○所呈之順天診所診斷證明書影本附卷足憑；前開武
    士刀一支及改造貝瑞塔手槍一支、改造子彈一顆分別於案發現場及九十年十二月
    十六日十二時許、同日十八時二十分許，為警在丙○○之住處一樓廚房鐵窗、彰
    化縣和美鎮○○路九四巷內之灌溉溝起出，有現場相片及彰化縣警察局和美分局
    搜索扣押筆錄二紙在卷可參，且該武士刀經檢察官送彰化縣警察局鑑定結果，認
    屬槍砲彈藥刀械管制條例所規定之管制刀械，有彰化縣警察局九十一年一月二十
    五日彰警保字第○九一○○○八五六一號鑑定報告函在卷足憑。又被告等攜帶之
    玩具手槍及手彈，均不見殺傷力，亦有內政部警政署刑事警察局鑑驗通知書附卷
    可證。雖被告矢口否認有殺人之故意，辯稱伊僅空手打乙○○，攜帶武士刀係恐
    嚇乙○○云云。惟查被告係持武士刀砍乙○○之頭部，自上而下等情，業據告訴
    人乙○○於原審偵審中及本院審理時指訴甚明，觀諸告訴人乙○○左手中指掌面
    近節裂傷，顯非杖鎖、棒球棍所致，足證告訴人所云，被告持武士刀砍伊頭部
    自上而下，伊自然反應用手接，結果殺到伊手，搶下武士刀為真實。按頭部係人
    之要害，以扣案之武士刀朝告訴人之頭部猛砍，足以致人於死，自為被告所預見
    ，竟仍持該武士刀朝告訴人之頭部猛砍，足見其有殺人之犯意，雖告訴人幸經他
    人緊急送醫後，始免於死，被告仍應負殺人未遂罪責，是罪證明確，被告犯行應
    可認定。至被告於言詞辯論時，請求傳訊告訴人之伯父，以證明當時只有與告訴
    人發生拉扯而已，因事證已極明確，本院認為無庸再予傳訊，併此敘明。
二、核被告丙○○所為，係犯槍砲彈藥刀械管制條例第十五條第一、三款於夜間於公
    共場所未經許可攜帶刀械罪（起訴書漏引第三款）、刑法第二百七十一條第二項
    、第一項殺人未遂罪。被告與綽號「鴨頭」等三名男子，有犯意聯絡及行為分擔
    ，依刑法第二十八條之規定及大法官會議釋字第一○九號解釋，皆為共同正犯。
    被告已著手於上開殺人行為之實行而不遂，為未遂犯，依刑法第二十六條前段之
    規定按既遂犯之刑度減輕之。又被告所犯上開二罪間，有方法結果之牽連關係，
  應依刑法第五十五條規定應從一重之殺人未遂罪處斷。原審以被告罪證明確，適
    用槍砲彈藥刀械管制條例第十五條第一、三款，刑法第十一條前段、第二十八條
    、第二百七十一條第一項、第二項、第二十六條前段、第五十五條、第三十八條
    第一項第一、二款，審酌被告拒不供出綽號「鴨頭」等三名男子之年籍及其犯罪
    之動機、目的、手段、所生危害、犯後仍矯言掩飾犯行，不知悔改等一切情狀，
    量處有期徒刑五年。扣案之武士刀一把，屬被告所有，且係槍砲彈藥刀械管制條
    例所列管之違禁物，業據其供明在卷，應依刑法第三十八條第一項第一款規定沒
    收；扣案之改造貝瑞塔手槍、改造子彈一顆，為被告所有，且為供犯罪所用之物
    ，依刑法第三十八條第一項第二款之規定沒收之，經核認事用法，並無違誤，被
    告上訴意旨否認有殺人之故意，為無理由，應予駁回。
據上論斷，應依刑事訴訟法第三百六十八條，判決如主文。
本案經檢察官丁○○到庭執行職務。
中      華      民      國      九十二   年       五      月     十三   日
                                    臺灣高等法院臺中分院刑事第五庭
                                          審判長法  官袁  從  楨
                                                法  官  郭  同  奇
                                                法  官  胡  森  田
右正本證明與原本無異。
如不服本判決應於收受送達後十日內向本院提出上訴書狀，其未敘述上訴之理由者並
得於提起上訴後十日內向本院補提理由書（均須按他造當事人之人數附繕本）。
                                                書記官  林  振  甫
中      華      民      國      九十二   年       五      月     十四   日
                                                                        Ｉ


司法院資訊處製作；財團法人民間司法改革基金會備份。
